【裁判字號】    97,小上,11
【裁判日期】    970403
【裁判案由】    撤銷調解
【裁判全文】
臺灣臺南地方法院民事裁定              97年度小上字第11號
上  訴  人  乙○○
被上訴人    永康新天地管理委員會
法定代理人  甲○○
上列當事人間請求撤銷調解事件，上訴人對於本院新市簡易庭民
國97年1月31日96年度新調小字第1號第一審民事小額判決提起上
訴，本院裁定如下：
    主  文
上訴駁回。
第二審訴訟費用新台幣壹仟伍佰元由上訴人負擔。
    理  由
一、上訴人於原審起訴主張及於本院上訴意旨以：
  (一)上訴人於原審起訴主張：
    上訴人向本院拍定取得門牌號碼台南縣永康市○○街85號11
    樓之7房屋（下稱系爭房屋）後，欲前去查看系爭房屋，惟
    被上訴人竟以系爭房屋積欠管理費為由，阻止上訴人使用電
    梯，經上訴人多次與被上訴人溝通無效，向本院聲請調解，
    經本院以95年度新小調字第68號受理在案，被上訴人於民國
    95年4月19日調解時，當庭以上訴人可使用機械停車位、電
    梯、圖書館、健身房、遊戲間等設備為誘因，勸諭上訴人調
    解，上訴人乃同意給付被上訴人管理費新台幣（下同）45,
    200元，並在調解筆錄簽名，兩造成立調解後，上訴人已給
    付被上訴人45,200元管理費後，被上訴人竟以須持停車憑證
    始可使用機械停車位，而圖書館、健身房、遊戲間則缺乏照
    料，且系爭房屋之頂樓之漏水嚴重，影響上訴人生活與健康
    甚鉅，顯與調解時被上訴人宣稱之狀態有落差，上訴人乃訴
    請被上訴人返還不當得利45,200元，經本院以96年新小字第
    333號事件受理後，本院認被上訴人所受利益係本於上開調
    解之法律上原因，並無不當得利可言；惟被上訴人既於上開
    調解時以上訴人可使用機械停車位、電梯、圖書館、健身房
    、遊戲間等設備為誘因，嗣調解成立後，竟以須持停車憑證
    始可使用機械停車位為由，拒絕上訴人使用，惟上訴人係向
    法院拍定取得系爭房屋，自不可能持有已倒閉之建商於10餘
    年前發給之原始停車憑證，被上訴人顯係以詐欺之意思引誘
    上訴人簽署調解筆錄，爰訴請撤銷本院95年度新小調字第68
    號調解契約，原審則為上訴人敗訴判決。
  (二)上訴意旨則以：
  (1)原判決謂上訴人提起本件訴訟已逾「30日不變期間」，及上
    訴人於95年4月19日調解成立之日就已知悉所謂受詐騙之情
    事。惟被上訴人在調解時過分誇大公設很讚，說系爭房屋有
    一機械車位，每一戶都有一機械車位，若管委會沒有幫上訴
    人保養，放到現在也是壞去等語，上訴人才答應在調解筆錄
    簽名並給付管理費。被上訴人於95年4月19日調解完成，就
    到大樓管理室拿取出入大樓門片及機械車位鑰匙，但管理車
    位的副主委（本院調解時亦在場）卻反問上訴人之車位幾號
    ，上訴人答不出來，副主委說「車位分配表我要找找看」等
    語，之後上訴人都見不到主委，管理員（本院調解時不在場
    ）則應付上訴人，上訴人開始懷疑被上訴人騙上訴人一筆錢
    ，看調解筆錄記載簡略，就不想給上訴人車位，於是上訴人
    把握時間蒐證，於95年5月底召開住戶大會時，上訴人特地
    去等候主委，但主委說：「妳沒有停車憑證，沒車位」，上
    訴人在此之前都是懷疑階段，而非如原判決認定上訴人於95
    年4 月19日調解成立之日就已知悉所謂受詐騙情事。
  (2)又上訴人於95年6月26日訴請停車位使用權訴訟，法院於96
    年6 月25日命被上訴人提出車位分配表，之前訴訟1年多，
    被上訴人都不提出車位分配表。上訴人自車位分配表得知，
    與系爭房屋同一棟、垂直方向、同格局、同一樓梯間有車位
    之建物公設持分，公設比相同，被上訴人竟騙上訴人沒車位
    ，還說：「為什麼4萬就要我們給妳（上訴人）一個車位，
    我們當初買一個要參拾萬耶！」，又由車位分配表上訴人得
    知樓上戶數126戶，樓下機械停車位126個，二個平面車位無
    編號，其他是公共區域。由車位分配表上訴人得知沒有一戶
    擁有多於機械停車位，上訴人之公設持分與地面垂直方向，
    同一格局之建物同，被上訴人竟謂上訴人沒有車位。再由車
    位分配表及上訴人手邊的資料，得知系爭房屋所在同一大樓
    3樓之12，其拍賣公告未載明車位，車位編號18，同一大樓5
    樓之6，拍賣公告未載明車位，車位編號33，同一大樓3樓之
    10 ，貸款時稱有車位，查封時稱無車位，車位分配表寫車
    位編號21。法院於96年7月間，依公權力調取原查封銀行的
    貸款徵信報告，載明系爭房屋含停車位，編號70，且依系爭
    房屋建物登記簿謄本顯示，上訴人之公設持分與同一棟、同
    一樓梯間，格局相同之有車位建物同，但卻為法官所不採信
    ，法院憑第一任屋主說「忘記有無車位」等語，駁回上訴人
    之訴。此案涉及隱瞞車位不動產，且以之詐財，是嚴重的事
    ，上訴人要有憑據，要蒐證才能提告，不應受30日不變期間
    內提起本件訴訟之限制。況被上訴人於調解時說上訴人有車
    位，後來說上訴人沒有停車憑證就沒車位，但銀行說上訴人
    有車位，第一任屋主卻說忘記有無車位，法院判決結果上訴
    人沒有車位，上開情形，如何能責令上訴人於30日之不變期
    間內提起撤銷調解之訴。且依上訴人聲請之調解狀和調解結
    果比較，調解結果顯然不合法。為此，訴請判決廢棄原判決
    ，被上訴人應給付上訴人45,200元，及自95年6月26日起至
    清償日止，按週年利率5%計算之利息，第一、二審訴訟費用
    均由被上訴人負擔。
二、按關於請求給付金錢或其他代替物或有價證券之訴訟，其標
    的金額或價額在10萬元以下者，適用小額程序；對於小額程
    序之第一審裁判之上訴或抗告，非以其違背法令為理由，不
    得為之；再上訴狀內應記載上訴理由，表明下列各款事項：
    一原判決所違背之法令及具體內容。二依訴訟資料可認為原
    判決有違背法令之具體事實，民事訴訟法第436條之8第1項
    、同條之24第2項、同條之25分別定有明文。又依同法第436
    條之32準用同法第468條、第469條第1款至第5款之規定，判
    決不適用法規或適用不當者，為違背法令，而判決有同法第
    469條第1款至第5款情形之一者，為當然違背法令。是當事
    人對於小額程序之第一審判決提起上訴，如依民事訴訟法第
    468條規定，以第一審判決有不適用法規或適用法規不當為
    理由時，其上訴狀或理由書應有具體之指摘，並揭示該法規
    之條項或其內容，若係成文法以外之法則，應揭示該法則之
    旨趣，倘為司法院解釋或最高法院之判例，則應揭示該判解
    之字號，或成文法以外之習慣或法理等及其具體內容，暨係
    依何訴訟資料合於該違背法令之具體事實，並具體敘述為從
    事法之續造、確保裁判之一致性或其他所涉及之法律見解具
    有原則上重要性之理由。如以民事訴訟法第469條第1款至第
    5款所列情形為理由時，其上訴狀或理由書，應揭示合於該
    條款之事實，上訴狀或理由書如未依上述方法表明，或其所
    表明者與上開法條規定不合時，即難認為已對第一審判決之
    違背法令有具體之指摘，其上訴自難認為合法。
三、經查：本件撤銷調解之訴之訴訟標的價額核定為45,200元，
    依上開規定，應適用小額程序，合先敘明。又上訴人對於原
    判決提起上訴，其上訴理由固指陳：本院95年度新小調字第
    68 號調解事件，被上訴人於95年4月19日調解時，當庭以上
    訴人可使用機械停車位、電梯、圖書館、健身房、遊戲間等
    設備為誘因，且過分誇大公設很讚，表示系爭房屋有一機械
    車位，每一戶都有一機械車位，勸諭上訴人調解，上訴人乃
    同意給付被上訴人管理費45, 200元，並在調解筆錄簽名，
    兩造成立調解，上訴人已給付被上訴人45,200元管理費後，
    上訴人即至管理室拿取出入大樓門片及機械車位鑰匙，被上
    訴人竟以須持停車憑證始可使用機械停車位，由於涉及被上
    訴人隱瞞車位不動產，且以之詐財，是嚴重的事，上訴人要
    有憑據，要蒐證才能提告，不應受提起撤銷調解之訴應於30
    日不變期間之限制，況被上訴人於調解時表示上訴人有車位
    ，後來改稱上訴人沒有停車憑證就沒車位，但銀行則謂上訴
    人有車位，第一任屋主卻說忘記有無車位，法院判決結果上
    訴人沒有車位，上開情形，如何能責令上訴人於30日之不變
    期間內提起撤銷調解之訴等語。經查，原判決認定：兩造於
    95年4月19日成立調解，上訴人雖於95年8月4日以其調解時
    被詐欺，訴請上訴人返還不當得利（本院95年度新小調字第
    207號、96年度新小字第333號），惟上訴人主張其被詐欺之
    情事，是否該當撤銷調解之依據，已屬有疑，及上訴人於95
    年4月19日調解成立之日，已知悉其所謂受被上訴人詐欺之
    情事，惟上訴人遲至96年6月29日（原判決誤載為95年6月29
    日）提起本件撤銷調解之訴，已逾30日不變期間等情，並載
    明其據以認定之證據及理由，且依上訴人之主張可知其上訴
    理由狀所載內容，係就原審取捨證據、認定事實之職權行使
    ，指摘其為不當，並就原審所為論斷，泛言未論斷或論斷矛
    盾，而未表明該判決所違背法令之具體內容，暨依訴訟資料
    合於該違背法令之具體事實，並具體敘述為從事法之續造、
    確保裁判之一致性或其他所涉及之法律見解具有原則上重要
    性之理由，難認其已合法表明上訴理由，依首揭說明，應認
    其上訴為不合法。從而，上訴人既未具體指摘原判決有何違
    背法令之事由，而原判決亦無不適用法規、適用法規不當，
    或有民事訴訟法第496條第1款至第5款所列違背法令之情形
    ，揆諸首揭說明，上訴人之上訴為不合法，應予裁定駁回。
四、據上論結，本件上訴為不合法，依民事訴訟法第436條之32
    第1項、第2項、第444條第1項前段、第95條、第78條、第
    436條之19第1項 ，裁定如主文。
中    華    民    國    97    年    4     月    3     日
                  民事第三庭審判長    法  官  蔡美美
                                      法  官  張麗娟
                                      法  官  張桂美
以上正本證明與原本無異。
本裁定不得抗告。
中    華    民    國    97    年    4     月    3     日
                                      書記官  謝安青


司法院資訊處製作；財團法人民間司法改革基金會備份。
